臺灣高雄地方法院刑事判決
111年度易緝字第7號
公  訴  人  臺灣高雄地方檢察署檢察官
被      告  陳財福




上列被告因竊盜案件，經檢察官提起公訴（臺灣臺東地方檢察署
92年度偵字第348號），經臺灣臺東地方法院移轉管轄（臺灣臺
東地方法院92年度易字第133號），及臺灣臺南地方檢察署檢察
官移送併案（93年度偵字第11408號），本院判決如下：
    主  文
本件免訴。
    理  由
一、公訴意旨詳如附件起訴書及移送併辦意旨書所示。 
二、按行為後法律有變更者，適用行為時之法律。但行為後之法
    律有利於行為人者，適用最有利於行為人之法律，刑法第2
    條第1項亦定有明文。而民國108年12月6日修正後之刑法施
    行法第8條之1另定有：「於中華民國94年1月7日刑法修正施
    行前，其追訴權或行刑權時效已進行而未完成者，比較修正
    前後之條文，適用最有利於行為人之規定。於108年12月6日
    刑法修正施行前，其追訴權或行刑權時效已進行而未完成者
    ，亦同。」，參以先後修正之立法理由，係因現行刑法總則
    編時效章關於追訴權時效及行刑權時效之規定，如經修正，
    將發生新舊法律變更之適用問題，為杜爭議及維護行為人、
    受刑人之利益，而採從輕原則，爰增設比較修正條文前後結
    果，適用最有利行為人之規定，是刑法施行法第8條之1應為
    刑法第2條第1項之特別規定，自應優先適用之。經查：
  ㈠刑法第320條第1項部分：
    按刑法第320條第1項竊盜罪業於108年5月29日修正公布，並
    於同年月31日施行，修正前係規定：「意圖為自己或第三人
    不法之所有，而竊取他人之動產者，為竊盜罪，處5 年以下
    有期徒刑、拘役或500 元以下罰金」；修正後則規定：「意
    圖為自己或第三人不法之所有，而竊取他人之動產者，為竊
    盜罪，處5 年以下有期徒刑、拘役或50萬元以下之罰金」，
    經比較新舊法之結果，修正後之刑度顯較修正前為重，並未
    較有利於行為人，應依刑法第2條第1項前段規定，適用被告
    行為時即修正前刑法第320條第1項之規定。
  ㈡追訴權時效部分：
　　本件被告行為後，關於追訴權時效之規定經過先後兩次修正
    ，分別為於94年1月7日修正、94年2月2日公布、95年7月1日
    施行，及108年12月6日修正、108年12月31日公布、109年1
    月2日施行，參酌刑法施行法第8條之1規定：「於中華民國9
    4年1月7日刑法修正施行前，其追訴權或行刑權時效已進行
    而未完成者，比較修正前後之條文，適用最有利於行為人之
    規定。於108年12月6日刑法修正施行前，其追訴權或行刑權
    時效已進行而未完成者，亦同」，故於新法施行後，即應適
    用上開新法規定，為新舊法之比較。而94年1月7日修正前、
    94年1月7日修正後、108年12月6日修正後之刑法第80條、第
    83條關於追訴權時效期間及其停止原因等規定不同，其中94
    年1月7日修正後與108年12月6日修正後之刑法第80條第1項
    將時效期間大幅拉長，且停止原因視為消滅之經過期間較長
    ，較之舊法即被告行為時法（94年1月7日修正前）自屬對行
    為人不利，比較結果，自以94年1月7日修正前刑法第80條之
    規定較有利於被告，本件自應適用被告行為時之修正前刑法
    規定。
  ㈢綜合上述各條文修正前後之比較，以被告行為時之法律較有
    利於行為人，自應適用被告行為時即修正前刑法之相關規定
    予以論處。　
三、按案件時效已完成者，應諭知免訴之判決，並得不經言詞辯
    論為之，刑事訴訟法第302條第2款、第307條分別定有明文
    。又追訴權之時效，如依法律之規定，偵查、起訴或審判之
    程序，不能開始或繼續時，停止其進行；前項時效停止，自
    停止原因消滅之日起，與停止前已經過之期間，一併計算，
    停止原因繼續存在之期間，如達修正前刑法第80條第1項各
    款所定期間4分之1者，其停止原因，視為消滅，修正前刑法
    第83條規定甚明。至案經提起公訴，且在審判進行中，此時
    追訴權既無不行使之情形，自不發生時效進行之問題，亦有
    司法院大法官釋字第138號解釋意旨可資參照。本件公訴意
    旨認被告陳財福（下稱被告）涉犯修正前第320條第1項竊盜
    罪嫌，最高法定刑為5年。依修正前刑法第80條第1項第2款
    規定，其追訴權時效期間為10年。查本件犯罪之行為末日係
    91年6月2日，業經臺灣嘉義地方檢察署檢察官於91年12月31
    日開始偵查，經移轉管轄由臺灣臺東地方檢察署檢察官於92
    年4月30日提起公訴，於同年5月9日繫屬於臺灣臺東地方法
    院，因管轄錯誤，經臺灣臺東地方法院於92年9月22日以92
    年度易字第133號判決管轄錯誤移送本院，其後被告於本院
    審理時逃匿，致審判程序無法進行，經本院於93年1月8日以
    雄院貴刑往緝字第9號發布第一次通緝，於97年8月22日緝獲
    歸案，後因被告逃匿，本院再於97年11月18日以97年雄院高
    刑往緝字第1351號發布第2次通緝，有本院92年度易字第227
    4號、97年度易緝字第118號卷宗可查。是本件追訴權時效，
    應於91年6月2日起算追訴權期間10年，再加計4分之1追訴權
    停止期間2年6月，並計入實施偵查日至第1次通緝發布日期
    間1年8日，及第一次通緝到案之日至第2次通緝發布之日期
    間2月26日，但扣除提起公訴日至法院繫屬日期間9日，業於
    105年3月6日屆滿完成【計算式：91年6月2日＋12年6月＋1年8
    日＋2月26日－9日＝105年3月6日】，爰不經言詞辯論，逕為諭
    知免訴之判決。
四、本案檢察官提起公訴部分既經本院為免訴之諭知，則臺灣臺
    南地方檢察署檢察官以93年度偵字第11408號移送併辦部分
    ，自與本案部分不生事實上或裁判上之一罪關係，本院無從
    併案審理，應退回由檢察官另為適法之處理，附此敘明。
據上論斷，應依刑事訴訟法第302 條第2 款、第307 條，判決如
主文。
中　　華　　民　　國　　111 　年　　5 　　月　　6 　　日
                  刑事第一庭    審判長法  官  莊珮君
                                      法  官  侯弘偉
                                      法  官  賴建旭
以上正本證明與原本無異。
如不服本判決應於收受送達後20日內向本院提出上訴書狀，並應
敘述具體理由；如未敘述上訴理由者，應於上訴期間屆滿後20日
內向本院補提理由書（均須按他造當事人之人數附繕本）「切勿
逕送上級法院」。
告訴人或被害人如不服判決，應備理由具狀向檢察官請求上訴，
上訴期間之計算，以檢察官收受判決正本之日起算。
因疫情而遲誤不變期間，得向法院聲請回復原狀。
中　　華　　民　　國　　111 　年　　5 　　月　　6 　　日
                                      書記官  陳雅惠
附件：臺灣臺東地方檢察署檢察官92年度偵字第348號起訴書、
      臺灣臺南地方檢察署檢察官93年度偵字第11408號移送併
      案意旨書。